臺灣士林地方法院刑事判決　　　　　　100年度審訴字第225號
公　訴　人　臺灣士林地方法院檢察署檢察官
被　　　告　蘇錦珍
上列被告因違反毒品危害防制條例案件，經檢察官提起公訴（99
年度毒偵字第1882號、100 年度毒偵字第265 號、第337 號），
被告於準備程序中就被訴事實為有罪陳述，本院合議庭裁定由受
命法官獨任改依簡式審判程序審理，並判決如下：
    主  文
蘇錦珍施用第二級毒品，累犯，處有期徒刑陸月；又施用第一級
毒品，累犯，處有期徒刑捌月；又施用第一級毒品，累犯，處有
期徒刑捌月；又施用第一級毒品，累犯，處有期徒刑捌月，扣案
之第一級毒品海洛因（驗餘淨重合計為零點參貳參公克）沒收銷
燬，裝盛前開海洛因之空包裝袋參個均沒收，應執行有期徒刑壹
年捌月，扣案之第一級毒品海洛因（驗餘淨重合計為零點參貳參
公克）沒收銷燬，裝盛前開海洛因之空包裝袋參個均沒收。
    事實及理由
一、本件犯罪事實及證據，除引用檢察官起訴書之記載（如附件
    起訴書）外，另更正並補充：(一)前科部分更正：蘇錦珍前因
    施用毒品案件，經法院裁定送觀察、勒戒後，認有繼續施用
    毒品之傾向，再經法院裁定令入戒治處所施以強制戒治，於
    民國89年7 月18日執行完畢釋放出所，並經臺灣士林地方法
    院檢察署檢察官以89年度戒毒偵字第104 號為不起訴處分確
    定。復於前開強制戒治執行完畢釋放後5 年內之94年間，因
    連續施用毒品案件，經本院以94年度訴字第274 號判決處有
    期徒刑1 年2 月確定，已於95年10月31日縮刑期滿執行完畢
    ；詎仍未戒除毒癮，又因施用毒品案件，經本院以96年度訴
    字第318 號判決處有期徒刑1 年4 月，減為有期徒刑8 月確
    定；再因施用毒品案件，經本院以96年度易字第885 號判決
    處有期徒刑6 月確定，嗣經本院以96年度聲減字第2646號裁
    定減刑為有期徒刑3 月確定；復因施用毒品案件，經本院以
    96年度訴字第676 號判決無罪，再經臺灣高等法院以97年度
    上訴字第4397號判決改判處有期徒刑1 年，減為有期徒刑6
    月確定；前揭3 案嗣經臺灣高等法院以98年度聲字第1555號
    裁定應執行有期徒刑1 年3 月確定；又因施用毒品案件，經
    本院以97年度訴字第442 號判決處有期徒刑7 月確定，並與
    前開應執行刑即有期徒刑1 年3 月接續執行，於98年12月24
    日縮短刑期假釋出監，所餘期間付保護管束，並於99年1 月
    15日保護管束期滿未經撤銷假釋，視為執行完畢。(二)事實部
    分補充：蘇錦珍基於施用第二級毒品甲基安非他命之犯意，
    於99年7 月31日某時許，在其位於新北市○○區○○街68巷
    4 弄4 號住處，以將甲基安非他命置於玻璃球內燒烤吸食所
    產生煙霧之方式，施用第二級毒品甲基安非他命1 次。又基
    於施用第一級毒品海洛因之犯意，分別於99年8 月1 日、10
    0 年1 月2 日及100 年1 月27日某時許，在上址住處，以針
    筒注射方式，各施用第一級毒品海洛因1 次。(三)證據部分補
    充：交通部民用航空局航空醫務中心100 年2 月17日航藥鑑
    字第1000667 號毒品鑑定書1 紙。(四)本件犯罪事實，業據被
    告蘇錦珍於100 年5 月3 日本院準備程序時均供認不諱，核
    與起訴書所載之其他證據相符，足見被告自白與事實相符，
    本件事證明確，被告犯行洵堪認定，均應依法論科。
二、按海洛因係毒品危害防制條例第2 條第2 項第1 款所稱之第
    一級毒品，甲基安非他命為同條例第2 條第2 項第2 款所稱
    之第二級毒品。核被告蘇錦珍所為，係犯毒品危害防制條例
    第10條第1 項之施用第一級毒品罪、同條例第10條第2 項之
    施用第二級毒品罪，被告施用前、後持有海洛因及施用前持
    有甲基安非他命之低度行為，均為施用之高度行為所吸收，
    均不另論罪。被告所犯3 次施用第一級毒品罪及1 次施用第
    二級毒品罪，犯意各別，行為互殊，應予分論併罰。又被告
    有起訴書犯罪事實欄及上述所載之犯罪科刑執行情形，有臺
    灣高等法院被告前案紀錄表附卷可參，其於前案有期徒刑執
    行完畢後，5 年內故意再犯本件有期徒刑以上之各罪，均應
    依刑法第47條第1 項之規定論以累犯，並加重其刑。次按毒
    品危害防制條例認施用毒品者具「病患性犯人」之特質，除
    降低施用毒品罪之法定刑外，並採以觀察、勒戒方式戒除其
    身癮及以強制戒治方式戒除其心癮之措施，足認僅對於施用
    毒品之犯人科以重刑，並不能使其戒除毒癮。另參諸世界各
    國之醫療經驗及醫學界之共識，咸認施用毒品成癮者，其心
    癮甚難戒除，絕難戒絕斷癮，致其再犯率均偏高（以新加坡
    為例，其執行強制戒治後再犯比例高達百分之72至75）。因
    此施用毒品者無法戒絕毒癮，一再施用，本為施用毒品者之
    特性，再犯施用毒品罪，量刑不宜過重，且新修正刑法已採
    一罪一罰，對於施用毒品者，每次施用毒品之犯行，均分別
    處罰，已足制裁被告各次施用毒品之犯行。查本案被告雖前
    因施用毒品案件，經法院裁定送觀察、勒戒及強制戒治，惟
    本院依據上揭說明並審酌刑法第57條所列各項情狀及被告曾
    經觀察、勒戒及強制戒治，仍無法戒除毒癮，可認被告具有
    「病患性犯人」之特質，又被告犯後於本院審理時均已坦承
    犯行、態度尚稱良好，並其生活狀況、智識程度等一切情狀
    ，爰分別量處如主文所示，並定其應執行之刑。
三、扣案之海洛因（驗餘淨重合計為0.323 公克），係查獲之第
    一級毒品，不問是否屬於犯人所有，應依毒品危害防制條例
    第18條第1 項前段之規定，諭知沒收銷燬，而扣案盛裝前開
    海洛因所用之包裝袋3 個，均有防止毒品裸露、散逸及便利
    毒品攜帶之功能，堪認均係供本案犯行所用之物，復據被告
    供明為其所有之物，應依刑法第38條第1 項第2 款之規定宣
    告沒收。又鑑驗時採樣之海洛因0.002 公克，已因鑑驗用罄
    而滅失，自無從諭知沒收銷燬，附此敘明。
據上論斷，應依刑事訴訟法第273 條之1 第1 項、第299 條第1
項前段、第310 條之2 、第454 條第2 項，毒品危害防制條例第
10條第1 項、第2 項、第18條第1 項前段，刑法第11條、第47條
第1 項、第51條第5 款、第38條第1 項第2 款，判決如主文。
本案經檢察官彭康凡到庭執行職務。
中    華    民    國    100    年    5    月    10    日
                  刑事第一庭法  官  洪英花
以上正本證明與原本無異。
如不服本判決應於收受判決後10日內向本院提出上訴書狀，並應
應敘述具體理由。其未敘述上訴理由者，應於上訴期間屆滿後20
日內向本院補提理由書(均須按他造當事人之人數附繕本)「切勿
逕送上級法院」。
                            書記官  張茹茵
中    華    民    國    100    年    5    月    10    日
附錄論罪科刑法條：
毒品危害防制條例第10條
施用第一級毒品者，處 6 月以上 5 年以下有期徒刑。
施用第二級毒品者，處 3 年以下有期徒刑。